【裁判字號】    98,消債更,654
【裁判日期】    980608
【裁判案由】    聲請更生程序
【裁判全文】
臺灣高雄地方法院民事裁定           98年度消債更字第654號
聲  請  人  甲○○
代  理  人  徐豐益律師
上列當事人因消費者債務清理事件聲請更生，本院裁定如下：
    主  文
聲請人即債務人甲○○自中華民國九十八年六月八日下午四時起
開始更生程序。
命司法事務官進行本件更生程序。
    理  由
一、聲請意旨略以：聲請人前未曾依「中華民國銀行公會會員辦
    理消費金融案件無擔保債務協商機制」請求共同協商債務清
    償方案，於本件聲請更生前，經向最大債權金融機構即星展
    銀行股份有限公司（原寶華銀行）申請前置協商，未能達成
    可行之協商方案。而聲請人對金融機構因消費借貸所負之債
    務計達新台幣（下同）4,172,488元，惟聲請人於97年3月遭
    公司資遣致無工作收入，且聲請人患有重度憂鬱症，每月除
    個人必要生活費用外，尚須支付房貸，已難以維持生活而不
    能清償債務，而聲請人所負無擔保或無優先權之債務總額並
    未逾1,200 萬元，復未經法院裁定開始清算程序或宣告破產
    ，爰依法聲請更生等語。
二、按為使負債務之消費者得依本條例所定程序清理其債務，以
    調整其與債權人及其他利害關係人之權利義務關係，保障債
    權人之公平受償，謀求消費者經濟生活之更生及社會經濟之
    健全發展，特制定本條例。又債務人不能清償債務或有不能
    清償之虞者，得依本條例所定更生或清算程序，清理其債務
    ，消費者債務清理條例第3 條定有明文。法院審酌上開條文
    所謂「不能清償或有不能清償之虞」，自宜綜衡債務人全部
    收支、信用及財產狀況，評估是否因負擔債務，而不能維持
    最基本之生活條件；所陳報之各項花費，是否確屬必要性之
    支出；如曾有協商方案，其條件是否已無法兼顧個人生活之
    基本要求等情，為其判斷之準據。
三、聲請人主張其於前業向最大債權金融機構星展銀行請求共同
    協商債務清償方案，惟於民國97年12月5日業經該銀行通知
    協商不成立等情，此有聲請人提出之前置協商不成立通知書
    乙紙在卷可稽（本院卷第49頁），依前揭條文規定及說明，
    聲請人據以聲請更生，本院自應綜合聲請人目前全部收支及
    財產狀況，評估是否有「不能清償或不能清償之虞」之情，
    且此情形業使其陷於經濟上之困境時，法院始須准之進行更
    生或清算。
四、本件聲請人主張：伊本任職香港商信可股份有限公司，於97
    年3月遭公司資遣，迄今無工作收入，且患有重度憂鬱症，
    已難以維持生活，而無法清償債務等語，為本件更生之聲請
    ，經查：
（一）聲請人之目前尚欠金融機構消費貸款房屋貸款3,249,000
      元、無擔保消費借貸債務923,488元，有財團法人金融聯
      合徵信中心債權人清冊可證（本院卷第159至166頁）。
（二）聲請人名下有土地1筆（高雄市○○區○○段0000-0000號
      ）、房屋1棟（高雄市○○區○○里○○○○街85號3樓之
      1） ，為聲請人自用住宅，另有1996年汽車一輛，其於95
      年、96年度總所得分為566,670 元、606,506 元，97年1
      月至3 月每月薪資36,893元等情，此有聲請人薪資單、財
      政部高雄市國稅局95及96年度綜合所得稅各類所得資料清
      單、財產歸屬資料清單及土地及建物登記謄本、聲請人戶
      籍謄本在卷足憑（本院卷第43-45 、51-52 、55-58 、14
      8- 149頁）。
（三）然聲請人於97年3月21日遭任職之香港商信可股份有限公
      司資遣，乃因非自願離職致無工作收入，自97年5月至10
      月每月領取失業給付21,970元，迄今仍失業中，業據聲請
      人陳報在卷，並有離職證明書及郵政存簿儲金簿轉帳存摺
      影本為憑（卷24、35-37頁）。且聲請人身體狀況不佳，
      患有重度憂鬱症，亦有98年2月10日國軍高雄總醫院診斷
      證明書附卷可參（卷167頁）。綜此而論，聲請人主張已
      不能清償債務，係因收入減少、失業所致，非有意避債等
      語，自有所憑，應信為真。
五、末按「法院開始更生程序之裁定，應載明其年、月、日、時
    ，並即時發生效力。」、「法院裁定開始更生或清算程序後
    ，得命司法事務官進行更生或清算程序，必要時得選任律師
    、會計師或其他適當之自然人或法人一人為監督人或管理人
    。」消費者債務清理條例第45條第1 項、第16條第1 項分別
    定有明文。本件聲請人因失業致無工作收入而無法清償債務
    ，且依其目前收入及財產狀況，未償之債務應屬不能清償，
    有如上述。此外，亦查無聲請人有消費者債務清理條例第46
    條各款所定駁回更生聲請等事由，有本院民事紀錄科查詢表
    及臺灣高等法院被告前案紀錄表在卷可憑。且聲請人既非從
    事營業活動而屬受薪之消費者，所負無擔保或無優先權之債
    務總額亦未逾1,200萬元。從而，聲請人聲請更生，洵屬有
    據，應予准許，爰命司法事務官進行本件更生程序。
六、依消費者債務清理條例第11條第1 項、第45條第1 項、第16
    條第1 項，裁定如主文。
中    華    民    國    98    年    6     月    8     日
                  民事第三庭  法  官  朱玲瑤
上為正本係照原本作成。
本件不得抗告。
本裁定已於98年6月8日下午4時公告。
中    華    民    國    98    年    6     月    8     日
                              書記官  楊銘仁


司法院資訊處製作；財團法人民間司法改革基金會備份。
